臺灣高雄地方法院民事判決　　　　　　　　 94年度簡字第2號
原　　　告　甲○○
被　　　告　乙○○
訴訟代理人　丙○○
當事人間刑事附帶民事訴訟請求損害賠償事件，經本院刑事庭裁
定移送民事庭審理（94年度交簡上附民字第2 號），本院於民國
94年6 月10日言詞辯論終結，判決如下：
  主  文
被告應給付原告新台幣伍萬壹仟玖佰捌拾柒元，及自民國九十四
年三月二十九日起至清償日止，按年息百分之五計算之利息。
原告其餘之訴駁回。
訴訟費用由被告負擔百分之十二，餘由原告負擔。
本判決得假執行。但被告如以新台幣伍萬壹仟玖佰捌拾柒元為原
告預供擔保後，得免為假執行。
原告其餘假執行之聲請駁回。
  事實及理由
壹、程序部分
    按訴狀送達後，原告不得將原訴變更或追加他訴，但被告同
    意者，不在此限，民事訴訟法第255 條第1 項第1 款定有明
    文。本件原告起訴時未請求機車受損之損失，嗣於訴狀送達
    後追加依侵權行為之法律關係請求機車修理費新台幣（下同
    ）13,600元，業經被告同意（本院卷44頁），依法自應准許
    之，先予敘明。
貳、實體部分
一、原告主張：被告於民國92年7 月18日下午3 時20分，駕駛車
    牌號碼ＸＵ－9058號自小客車，沿高雄市○○○路由西往東
    方向行駛，嗣行至上開路段與高速公路東側便道之交岔路口
    ，欲左轉進入該便道口時，疏未注意而未遵守燈光號誌，於
    該路口燈光號誌僅顯示綠燈直行燈號、未顯示左轉箭頭綠燈
    燈號之際，貿然左轉，致撞及沿中正一路由東往西方向直行
    之伊所騎乘車號ＬＩＲ－211 號重型機車，伊因之受有頭部
    外傷併腦震盪、下背部及左足踝挫傷等傷害。被告前開過失
    傷害之侵權行為，致伊受有醫療費2 萬元、機車修理費13,6
    00元之損失，且受有精神上痛苦，爰依民法第184 條、第19
    1 條之2 、第193 條、第195 條第1 項等侵權行為法則，請
    求被告賠償上開損害及精神慰撫金40萬元等語。並聲明求為
    判決：被告應給付原告433,600 元，及自94年3 月29日起至
    清償日止，按年息5%計算之利息；及願供擔保，請准宣告假
    執行。
二、被告則以：伊不否認上開駕車過失撞傷原告及撞壞其機車之
    事實，然被告請求之精神慰撫金數額過高等語，資為抗辯。
    並聲明：駁回原告之訴，及如受不利判決，願供擔保請准宣
    告假執行。
三、原告主張被告有前開過失傷害之侵權行為，已據援引本院93
    年交簡上字第262 號刑事判決為證；而被告本件駕車過失傷
    害之犯罪行為，亦經前開判決判處拘役40日確定，業經本院
    依職權調取該刑事案卷全卷查核屬實，且為被告所不爭執（
    本院卷第28頁），自堪信為真實。
四、按因故意或過失，不法侵害他人之權利者，負損害賠償責任
    。汽車、機車或其他非依軌道行駛之動力車輛，在使用中加
    損害於他人者，駕駛人應賠償因此所生之損害。不法侵害他
    人之身體或健康者，對於被害人因此喪失或減少勞動能力或
    增加生活上之需要時，應負損害賠償責任。不法侵害他人之
    身體、健康、名譽、自由、信用、隱私、貞操，或不法侵害
    其他人格法益而情節重大者，被害人雖非財產上之損害，亦
    得請求賠償相當之金額。民法第184 條第1 項前段、第191
    條之2 、第193 條第一項、第195 條第1 項前段分別定有明
    文。查被告因過失不法侵害原告之身體及財產，既如前述，
    依法自應負賠償責任；又原告主張被告應應賠償伊醫療費2
    萬元、機車修理費13,600元、精神慰撫金40萬元，被告則以
    前揭情詞置辯。本院審酌原告請求之各項金額應否准許，茲
    分述如下：
  (一)醫療費2 萬元：按原告醫療費用之損害，應以其實際支出者
    為限；原告雖主張其因本件車禍受有醫療費2 萬元之損失云
    云，惟經本院函查結果，原告實際支出之醫療費用為3,387
    元，有國軍高雄總醫院函暨所附收據在卷可稽（本院卷33-4
    1 頁），係屬治療上必要費用，且為被告所不爭執（本院卷
    53頁），從而，原告得請求賠償之醫療費用即為3,387 元；
    超過上開數額之請求，則屬無據，不應准許。
  (二)機車修理費13,600元：此部分業據原告提出車輛交修估價單
    一紙為證，且被告同意機車修理費以上開數額計算（本院卷
    53頁），是原告之請求，應予准許。
  (三)精神慰撫金40萬元：按精神慰撫金之酌定，除原告所受之傷
    害程度外，尚應審酌兩造之身份地位、學識經歷、財產狀況
    、痛苦程度等節以定之。查原告係高職畢業，擔任職業軍人
    ，月薪約四萬元，名下無不動產；被告現為研究所學生，無
    收入，名下有房屋一棟等情，業據兩造分別陳明在卷，並有
    本院依職權調取之稅務電子閘門財產所得調件明細表附卷可
    稽，本院復斟酌本件被告過失之駕車行為係肇事主因，原告
    尚無肇事原因，惟原告所受傷勢非重，身心痛苦程度非鉅，
    及被告於前開刑事訴訟中均未賠償原告分文等具體情狀，認
    原告請求40萬元之精神慰撫金尚嫌過高，應予酌減為3 萬5
    千元方屬允當，逾此數額之請求，則無理由。
  (四)據上，原告得請求被告賠償之數額為5 萬1,987 元（計算式
    ：3,387＋13,600＋35,000＝51,987）。
五、綜上所述，原告因被告駕車傷害之不法侵權行為，受有醫療
    費用、機車修理費及精神慰撫金等損害，從而，原告依據民
    法第184 條、第19 1條之2 、第193 條、第195 條第1 項之
    規定，請求被告賠償5 萬1,987 元，及自94年3 月29起至清
    償日止按年息5%計算之利息，洵屬正當，應予准許；至其逾
    此範圍之請求，即非有據，應予駁回。
六、末按本判決第1 項被告應給付原告之金額未逾50萬元，爰依
    民事訴訟法第389 條第1 項第5 款之規定，依職權宣告假執
    行。至原告敗訴部分既經駁回，則其假執行之聲請即失所依
    據，應併予駁回；另被告聲明願供擔保請准免假執行，經核
    原告勝訴部分與法律規定相符，爰酌定相當之擔保金額宣告
    之。
七、據上論結，原告之訴為一部有理由，一部無理由，依民事訴
    訟法第79條、第389 條第1 項第5 款、第392 條第2 項，判
    決如主文。
中　　華　　民　　國　　94　　年　　6 　　月　　17　　日
              民事第一庭  審判長法  官  甯  馨
                                法  官  劉傑民
                                法　官　林韋岑
正本係照原本作成。
本判決不得上訴。
中　　華　　民　　國　　94　　年　　6 　　月　　17　　日
                                書記官　何明昌
